【裁判字號】    95,訴,1396
【裁判日期】    950824
【裁判案由】    毒品危害防制條例
【裁判全文】
臺灣彰化地方法院刑事判決              95年度訴字第1396號
公  訴  人  臺灣彰化地方法院檢察署檢察官
被      告  甲○○
上列被告因違反毒品危害防制條例案件，經檢察官提起公訴（
95年度毒偵字第2775號），本院認有刑事訴訟法第273-1條第1項
之情形，而改依簡式審判程序判決如下：
    主  文
甲○○連續施用第一級毒品，累犯，處有期徒刑壹年。
        事  實
一、甲○○前於民國（下同）90年間，因違反槍砲彈藥刀械管制
    條例案件，經本院於90年9月20日，以90年度彰簡字第510號
    判決判處有期徒刑3月確定；又因違反槍砲彈藥刀械管制條
    例案件，經本院於90年10月6日，以90年度訴字第615號判決
    判處有期徒刑8月確定；復因違反毒品危害防制條例案件，
    經本院於91年8月2日，以91年度訴字第76號判決判處有期徒
    刑8月確定，上開3案嗣由本院以91年度聲字第1697號裁定合
    併定其應執行之刑為有期徒刑1年5月確定，業於93年7月6日
    因縮短刑期假釋出監付保護管束，甫於93年10月6日縮短刑
    期滿未經撤銷假釋而視為徒刑執行完畢；再因違反毒品危害
    防制條例案件，經本院於95年1月12日，以94年度訴字1706
    號判決判處有期徒刑10月、4月，應執行有期徒刑1年確定（
    現於臺灣彰化監獄執行中）。另因施用毒品案件，經本院於
    90年7月2日，以90年毒聲字第2631號裁定令入戒治處所施予
    強制戒治，嗣經嗣因其執行成效經評定為合格，由本院以
    91年毒聲字第257號裁定停止戒治，所餘戒治期間付保護管
    束，業於91年7月1日交付保護管束期滿視為執行完畢，並由
    彰化地方法院檢察署檢察官以91年度戒毒偵字第676、677、
    678、679號為不起訴處分確定。詎其仍不知悔改，於前開強
    制戒治執行完畢釋放後5年內，復基於施用第一級毒品海洛
    因之概括犯意，於95年4 月底某日起，至同年5 月30日上午
    7 時許止，在彰化縣鹿港鎮○○里○○路○ 段路旁等處，以
    將第一級毒品海洛因摻水混合後置入針筒內，再持以注射手
    臂之方式，連續施用第一級毒品海洛因多次，平均約1天 施
    用2 至4 次。嗣於95年5 月30日下午5 時20分許，為警在彰
    化縣鹿港鎮○○里○○路○ 段272 號處查獲，經採集其尿液
    檢驗結果確呈嗎啡陽性反應，始查悉上情。
二、案經彰化縣警察局鹿港分局報請臺灣彰化地方法院檢察署檢
    察官偵查起訴，本院認有刑事訴訟法第273-1條第1項之情形
    ，而改依簡式審判程序審理。
    理  由
一、按除被告所犯為死刑、無期徒刑、最輕本刑為3年以上有期
    徒刑之罪或高等法院管轄第一審案件者外，於刑事訴訟法第
    273條第1項程序進行中，被告先就被訴事實為有罪之陳述時
    ，審判長得告知被告簡式審判程序之旨，並聽取當事人、代
    理人、辯護人及輔佐人之意見後，裁定進行簡式審判程序；
    除簡式審判程序及簡易程序案件外，第一審應行合議審判，
    刑事訴訟法第273-1條第1項、第284-1條分別定有明文。本
    件被告甲○○所犯係死刑、無期徒刑、最輕本刑為3年以上有
    期徒刑或高等法院管轄第一審案件以外之罪，並於本院行準
    備程序時就被訴事實為有罪之陳述，本院合議庭依前揭規定
    ，經評議結果，裁定改由受命法官獨任行簡式審判程序，先
    予敘明。
二、上揭事實，業據被告甲○○迭於警詢、偵查、本院行準備程
    序及審理時均坦承不諱，且其於95年5月30日為警查獲時所
    採取之尿液，經送鑑驗結果，確呈嗎啡陽性反應，此有彰化
    縣警察局鹿港分局委託檢驗尿液代號與真實姓名對照單及詮
    昕科技股份有限公司95年6月13日報告編號00000000號濫用
    藥物尿液檢驗報告各一紙附卷可稽，應認被告之自白確與事
    實相符，洵堪採信。另查，被告曾於90年間，因施用毒品案
    件，先經本院以90年度毒聲字第1590號裁定送觀察、勒戒，
    因認有繼續施用之傾向，再由本院以90年毒聲字第2631號裁
    定令入戒治處所施予強制戒治，嗣經嗣因其執行成效經評定
    為合格，由本院以91年毒聲字第257號裁定停止戒治，所餘
    戒治期間付保護管束，業於91年7月1日交付保護管束期滿視
    為執行完畢，並由彰化地方法院檢察署檢察官以91年度戒毒
    偵字第676、677、678、679號為不起訴處分確定等情，有臺
    灣高等法院被告全國前案紀錄表及臺灣彰化地方法院檢察署
    刑案資料查註紀錄表各一份在卷足憑，被告顯係於受強制戒
    治執行完畢釋放後，5年內再犯毒品危害防制條例第10條第1
    項之罪，依同條例第23條第2項規定，應依法論科。綜上所
    述，本件犯罪事證明確，被告前開犯行洵堪認定。
三、核被告甲○○所為，係犯毒品危害防制條例第10條第1項之施
    用第一級毒品罪。被告為施用第一級毒品海洛因而持有第一
    級毒品之低度行為，應為施用之高度行為所吸收，不另論罪
    。
四、新舊法之比較
  （一）我國刑法於94年2月2日修正公布，95年7月1日施行（下
        稱新法；修正前刑法下稱舊法）後，依最高法院95年度
        第8次刑事庭會議決議之決議內容，有關新舊法之適用
        原則如下：
    1.新法第2條第1項之規定，係規範行為後法律變更所生新舊
      法律比較適用之準據法，於新法施行後，應適用新法第2條
      第1項之規定，為「從舊從輕」之比較。
    2.基於罪刑法定原則及法律不溯及既往原則，行為之處罰，
      以行為時之法律有明文規定者為限，必行為時與行為後之
      法律均有處罰之規定，始有新法第2條第1項之適用。
    3.比較時應就罪刑有關之共犯、未遂犯、想像競合犯、牽連
      犯、連續犯、結合犯，以及累犯加重、自首減輕暨其他法
      定加減原因（如身分加減）與加減例等一切情形，綜其全
      部罪刑之結果而為比較。
  （二）本件所涉及新舊法比較之部分：
    1.連續犯：修正前第56條有關連續犯之規定，係將反覆實施
      之同類複數犯罪行為論以一罪，並得加重其刑至2分之1。
      而修正後已刪除連續犯之規定，在實務上將視各種具體犯
      罪類型，對於反覆實施之同類複數犯罪行為，或評價為一
      罪，或評價為併罰之數罪（參照該條立法理由）。若評價
      為併罰之數罪而分別科刑，顯較被告更為不利，依刑法第
      2條第1項前段之規定，自應適用修正前刑法第56條之規定
      。按本案被告行為後，刑法連續犯之規定雖自95年7月1日
      起即已被刪除，就此部分，被告行為後之法律已有變更。
      惟本案被告於舊法時期所犯多次施用第一級毒品之犯行，
      因其犯罪時間緊接，犯罪構成要件相同，顯係基於概括犯
      意反覆而為，應合於修正前刑法第56條連續犯之規定，而
      屬裁判上一罪。雖依據修正前刑法第56條之規定，得加重
      其刑至2分之1，但依據新法，因刑法連續犯之規定已被刪
      除，則應依其行為之次數定犯罪之罪數後，再依刑法第51
      條之規定為數罪併罰定其應執行刑。以本案被告多次施用
      第一級毒品之情節觀之，被告行為後之法律並不利於被告
      ，則依據刑法第2條第1項前段之規定，被告上開施用第一
      級毒品之行為，因其犯罪時間緊接，犯罪構成要件相同，
      顯係基於概括犯意反覆而為，自仍應依行為時即修正前刑
      法第56條之規定，論以一罪，並加重其刑。
    2.累犯部分：又查被告前於90年間，因違反槍砲彈藥刀械管
      制條例案件，經本院於90年9月20日，以90年度彰簡字第
      510號判決判處有期徒刑3月確定；又因違反槍砲彈藥刀械
      管制條例案件，經本院於90年10月6日，以90年度訴字第
      615號判決判處有期徒刑8月確定；復因違反毒品危害防制
      條例案件，經本院於91年8月2日，以91年度訴字第76號判
      決判處有期徒刑8月確定，上開3案嗣由本院以91年度聲字
      第1697號裁定合併定其應執行之刑為有期徒刑1年5月確定
      ，業於93年7月6日因縮短刑期假釋出監付保護管束，甫於
      93年10月6日縮短刑期滿未經撤銷假釋而視為徒刑執行完
      畢等情，有臺灣高等法院被告全國前案紀錄表1件在卷可
      參，被告因受上開有期徒刑之執行完畢後，5年之內再因
      故意而犯本案之罪，不論依據修正前刑法第47條或依修正
      後刑法第47條第1項之規定，均構成累犯，對被告而言，
      並無有利或不利之情形，自不生新舊法比較之問題，應逕
      依修正前之刑法第47條之規定，論以累犯，並加重其刑。
    3.綜合比較：依刑法第2條第1項規定為新舊刑法比較時，應
      就罪刑有關之共犯、未遂犯、連續犯、想像競合犯、牽連
      犯以及累犯加重、自首減輕、暨其他法定加減原因、與加
      減例等一切情形，綜其全部之結果，而為比較，再適用有
      利於行為人之法律處斷，而不得一部割裂分別適用不同之
      新舊法（最高法院24年上字第4634號判例意旨、95年第8
      次刑事庭會議決議參照）。則經綜合比較新、舊法之結果
      ，以被告行為時之舊法較有利於被告，依刑法第2條第1項
      前段規定，本案自應一體適用被告行為時之法律即修正前
      刑法第56條、第47條之規定。
五、量刑部分：爰審酌被告前曾有施用毒品犯行，且歷經強制戒
    治處遇措施，均未能知所收斂而遠離毒害，戒毒意志尚非堅
    定，惟念及被告於犯罪後尚能坦承犯行，暨其犯罪動機、目
    的、手段、施用毒品之期間、次數等一切情狀，量處如主文
    所示之刑，以示懲儆。
據上論斷，應依刑事訴訟法第273-1條第1項、第299條第1項前段
，毒品危害防制條例第10條第1項，刑法第2條第1項前段、第11
條前段，修正前刑法第56條、第47條，判決如主文。
本案經檢察官林士富到庭執行職務。
中    華    民    國    95    年    8     月    24    日
                  刑事第二庭    法  官  黃齡玉
以上正本證明與原本無異。
如不服本判決，應於判決送達10日內，向本院提出上訴狀 (須附
繕本 )。
中    華    民    國    95    年    8     月    28    日
                                書記官  施嘉玫
毒品危害防制條例第10條第1項
施用第一級毒品者，處 6 月以上 5 年以下有期徒刑。


司法院資訊處製作；財團法人民間司法改革基金會備份。
